臺北高等行政法院判決　　　　　　　　　　　　　　　九十年度訴字第二○五二號
　　　　　　　　　　　　　　　.
　　原　　　告　甲○○
　　訴訟代理人　林敏弘（會計師）
　　被　　　告　財政部臺灣省北區國稅局
　　代　表　人　林吉昌（局長）
　　訴訟代理人　乙○○
　　　　　　　　丙○○
右當事人間因贈與稅事件，原告不服財政部中華民國九十年一月十日台財訴第000
0000000號訴願決定，提起行政訴訟。本院判決如左：
    主  文
原告之訴駁回。
訴訟費用由原告負擔。
    事  實
緣原告於民國（以下同）八十三年三月五日以自有資金新台幣（以下同）四五、八○
○、○○○元，無償為其子女等繳納聯盛精密模具工業股份有限公司（以下簡稱聯盛
公司）增資股款，案經財政部賦稅署查獲，檢送相關資料移由被告審理屬實，乃依行
為時遺產及贈與稅法第五條第三款規定，核定贈與總額為四五、八○○、○○○元，
淨額為四五、三五○、○○○元，補徵贈與稅額為一六、八九六、二五○元。原告不
服，申經復查結果，未獲變更，提起訴願，遭駁回後，遂向本院提起行政訴訟。茲摘
敘兩造之訴辯意旨如左：
甲、原告方面：
一、聲明：求為判決
１、訴願決定及原處分均撤銷。
２、訴訟費用由被告負擔。
二、陳述：
１、本件係財政部查核原告及家族資金流程時，因為時已久，原告無法逐一解釋資金
    用途，財政部要求原告先認定該公司之增資款子女部分四五、八○○、○○○元
    為原告無償贈與，始不予擴大追查，原告一時配合處理。原告事後詳查事實，並
    無被告所稱情事，查聯盛公司八十三年三月五日增資中之四五、八○○、○○○
    元，其資金均由原告子女自行籌資逕存該公司，主管機關經濟部有案可稽。
２、本件應屬「信託」財產，而非「贈與」：
(1)、本件係原告於八十年至八十二年間以原告之女楊啟穎名義購買Ｃ／Ｄ從事理財活
    動，並蒙被告之上級機關財政部認定為「信託」，如：「．．．故楊啟穎（原告
    之女）主張其帳戶資金之所有權及處理支配權係屬父親甲○○（即原告）所有，
    尚屬合理。」
(2)、本件聯盛公司之增資款，非原告直接所有，而係以原告信託於楊啟穎名下之資金
    存入該公司，以原告信託資金投資於聯盛公司之股份，應屬原告之「信託」財產
    。
(3)、本件原告已於八十六年六月二十八日向被告說明：「．．．上項資金是以本人資
    金認股，而用子女名義信託登記於子女、媳婦名下，俟子女等有資金能力時再為
    買回，特此說明。」
(4)、以上所述，原告主張涉案之資金係屬信託所有，而以該資金購置之財產即聯盛公
    司之增資股，亦為原告信託登記所有，被告既認定八十年至八十二年信託在先，
    但卻不認定八十三年因信託資金購置之信託財產，而課徵贈與稅，顯然前後認定
    不一，損害原告權益。
３、本件如不認定為「信託」，而認定為「贈與」，則被告應於原告八十年至八十二
    年間原告用自己資金以楊啟穎名義存款時，即應課徵贈與稅。至於八十三年三月
    間，楊啟穎以其存款用他人名義增資，應與原告無關，不得課徵原告贈與稅，而
    贈與人應為「楊啟穎」等人。
４、被告既認定原告八十年至八十二年間以楊啟穎名義信託存款，從事理財活動，惟
    八十三年間以該信託資金，從事其他理財投資活動，被告卻不予認定「信託」，
    而以「贈與」課稅，顯有前後不一，違反行政程序法第六條「行政行為，非有正
    當理由，不得為差別待遇」及同法第九十一條「行政機關就該管行政程序應於當
    事人有利及不利之情形，一律注意」等規定，致損害原告權益。
５、綜上所述，請判決如原告訴之聲明。
乙、被告方面：
一、聲明：求為判決如主文所示。
二、陳述：
１、按「財產之移動，具有左列各款情形之一者，以贈與論，依本法規定，課徵贈與
    稅：．．．三、以自己之資金，無償為他人購置財產者，其資金。」為行為時遺
    產及贈與稅法第五條第三款所明定。次按「當事人主張事實，須負舉證責任，倘
    所提出之證據，不足為其主張事實之證明自不能認其主張之事實為真實。」為前
    行政法院（現改制為最高行政法院）三十六年判字第十六號著有判例。
２、卷查本件係由財政部賦稅署及被告個案調查查得，以原告於八十三年三月五日以
    自有資金四五、八○○、○○○元，無償為其子女繳納每股一、○○○元之聯盛
    公司增資股款（其中楊啟穎六○○、○○○元、楊啟敏一五、○○○、○○○元
    、楊啟芬二○、○○○、○○○元、楊宮莉莉一○、二○○、○○○元），上開
    股款，業經原告及受贈人承諾其購買增資股款之資金均係原告所有，此有財政部
    稽核報告附案可稽；且原告於被告通知補報前，自行補報在案。被告乃依其申報
    ，核定贈與總額四五、八○○、○○○元，贈與稅額為一六、八九六、二五○元
    ，揆諸首揭規定，應無不合。
３、至原告主張本件系爭增資款四五、八○○、○○○元，其資金均由原告子女自行
    籌資逕存該公司，且本件係財政部查核原告及家族資金流程時，因時已久，原告
    無法逐一解釋資金用途，財政部要求原告先認定該公司之增資款子女部分四五、
    八○○、○○○元為原告無償贈與，始不予擴大追查，原告一時配合處理乙節。
    查本件系爭增資款四五、八○○、○○○元，原告雖主張其資金均由原告子女自
    行籌資逕存該公司，惟原告自八十七年間申請復查時，即主張將於同年十二月三
    十一日前提供，惟並未於期限內補正，又於訴願及本次行政訴訟階段亦執前詞，
    惟仍未能提示具體事證供核以實其說，原告主張，核無足採。另原告所稱財政部
    查核時，因時已久，原告無法逐一解釋資金用途部分，惟依卷附財政部稽核報告
    及原告之女楊啟穎各次談話筆錄內容，均對本件增資款之流向論述綦詳，原告顯
    係空言主張，無法採據，本件原處分請予維持。
４、綜上論述，原處分及所為復查及訴願決定並無違誤，請判決如被告答辯之聲明。
    理  由
一、按「財產之移動，具有左列各款情形之一者，以贈與論，依本法規定，課徵贈與
    稅：．．．三、以自己之資金，無償為他人購置財產者，其資金．．．。」為行
    為時遺產及贈與稅法第五條第三款所明定。次按「當事人主張事實，須負舉證責
    任，倘所提出之證據，不足為其主張事實之證明，自不能認其主張之事實為真實
    。」前行政法院三十六年度判字第十六號著有判例。
二、本件係由財政部賦稅署及被告個案調查查得，以原告於八十三年三月五日以自有
    資金四五、八○○、○○○元，無償為其子女繳納每股一、○○○元之聯盛公司
    增資股款（其中楊啟穎六○○、○○○元合六○○股、楊啟敏一五、○○○、○
    ○○元合一五、○○○股、楊啟芬二○、○○○、○○○元合二○、○○○股、
    楊宮莉莉一○、二○○、○○○元合一○、二○○股），上開股款，業經原告及
    受贈人承諾其購買增資股款之資金均係原告所有，有財政部賦稅署稽核報告附案
    可稽；且原告已於被告通知補報前，自行補報在案。被告乃據予核定原告贈與總
    額四五、八○○、○○○元，贈與稅額為一六、八九六、二五○元。原告不服，
    申請復查，惟於復查申請書敘明「理由後補」，經被告以電話及分別以八十七年
    十一月十八日北區國稅法第八七○五三七五三號函及八十七年十二月二日北區國
    稅法第八七○五六一二七號函請原告於文到七日內補具復查理由書及相關資料供
    核，嗣原告提示復查補充理由書，主張增資股款均非其贈與，由銀行資料可資證
    明，俟向銀行查證後補呈。並請求准予延至八十七年十二月三十一日前提供，其
    後，有關之資金支付等證明文件資料，原告並未於期限內補正。被告復查決定乃
    以原告遲未能提示資金之證明資料備查，空言主張，核不足採為由，駁回其復查
    之申請。訴願決定機關審核後，認為並無不妥，並認原告雖訴稱增資股款均由各
    增資人之帳戶直接投資，並非原告贈與等語，資為爭議，惟迄未提示具體事證供
    核以實其說，空言主張，核不足採，而維持原處分。
三、原告於本件行政訴訟中先則訴稱，本件系爭增資款四五、八○○、○○○元，其
    資金均由原告子女自行籌資逕存該公司，且本件係財政部查核原告及家族資金流
    程時，因時已久，原告無法逐一解釋資金用途，財政部要求原告先認定該公司之
    增資款子女部分四五、八○○、○○○元為原告無償贈與，始不予擴大追查，原
    告一時配合處理；後則訴稱，被告既認定原告八十年至八十二年間以楊啟穎名義
    信託存款，從事理財活動，惟八十三年間以該信託資金，從事其他理財投資活動
    ，投資於聯盛公司之股份，被告卻不予認定「信託」，而以「贈與」課稅，顯有
    前後不一，違反行政程序法第六條「行政行為，非有正當理由，不得為差別待遇
    」及同法第九十一條「行政機關就該管行政程序應於當事人有利及不利之情形，
    一律注意」等規定，致損害原告權益云云。惟查原告既主張，原告於八十年至八
    十二年間以原告之女楊啟穎名義購買Ｃ＼Ｄ從事理財活動，並蒙被告之上級機關
    財政部認定為「信託」，如：「．．．故楊啟穎（原告之女）主張其帳戶資金之
    所有權及處理支配權係屬父親甲○○（即原告）所有，尚屬合理。」等語，並經
    本院向第一商業銀行南三重分行函詢：「聯盛公司活期存款帳號0000000
    0000號於八十三年三月五日存入「現金」四筆，(1)該四筆「現金」係以現金
    、轉帳、電匯或其他方式（例如由該行他帳戶提款同時存入前開帳戶，而以現金
    方式登載？(2)存款來源為何？（例如存款人、匯款人為何？或由何帳戶提款存入
    ？）」經第一商業銀行南三重分行函覆：「．．．經查八十三年三月五日本行資
    料，當日楊啟穎活期儲蓄存款帳號00000000000，有二筆提款支出，
    金額分別為貳仟陸佰萬元及貳仟萬元，與本案所詢四筆現金存入金額合計數肆仟
    伍佰捌拾萬元相當，或有可能係以前述帳戶提款後存入。」則原告所訴系爭增資
    款之資金均由原告子女自行籌資逕存該公司云云，自不足採。聯盛公司之增資款
    原告子女部分四五、八○○、○○○元既為原告之資金，且原告無償將該資金為
    其子女等繳納聯盛公司之增資股款，業經原告及受贈人承諾其購買增資股款之資
    金均係原告所有，則被告據以課徵其贈與稅，揆諸首揭規定，並無違誤，亦與行
    政程序法第六條、第九十一條無違。是原告之主張均不足採，而被告依行為時遺
    產及贈與稅法第五條第三款規定，核定贈與總額為四五、八○○、○○○元，淨
    額為四五、三五○、○○○元，補徵贈與稅額為一六、八九六、二五○元，洵無
    違誤，訴願決定予以維持，並無不合，原告徒執前詞爭議，訴請撤銷訴願決定及
    原處分，並無理由，應予駁回。
四、兩造其餘攻擊防禦方法均與本件判決結果不生影響，故不逐一論述，併此敘明。
據上論結，本件原告之訴為無理由，爰依行政訴訟法第九十八條第三項前段判決如主
文。
中　　華　　民　　國　　　九十一　　  年　　　六　　　月　　  十九　　　日
                              臺 北 高 等 行 政 法 院  第 三 庭
                                    審 判 長 法    官　徐 瑞 晃
                                             法    官  李 得 灶
                                             法    官  吳 慧 娟
右為正本係照原本作成。
如不服本判決，應於送達後二十日內，向本院提出上訴狀並表明上訴理由，如於本判
決宣示後送達前提起上訴者，應於判決送達後二十日內補提上訴理由書（須按他造人
數附繕本）。
中　　華　　民　　國　　　九十一　　年　　　六　　　　月　　　十九　　　日
            　　　　　　　　　　　　　　     書 記 官  林 玉 卿
